【裁判字號】    95,易,807
【裁判日期】    950727
【裁判案由】    竊佔
【裁判全文】
臺灣臺北地方法院宣示判決筆錄           95年度易字第807號
公  訴  人  臺灣臺北地方法院檢察署檢察官
被      告  甲○○
                    號
上列被告因竊佔案件，於中華民國九十五年七月二十七日下午五
時許，在本院第3法庭宣示判決，出席職員如下：
通譯法官起立朗讀判決主文、犯罪事實要旨、處罰條文、附記事
項，及以上訴限制、期間並提出上訴狀之法院，且諭知記載其內
容：
一、主  文：
    甲○○意圖為自己不法之利益，而竊佔他人之不動產，處有
    期徒刑貳月，如易科罰金，以銀元參佰元即新臺幣玖佰元折
    算壹日；又意圖為自己不法之利益，而竊佔他人之不動產，
    處有期徒刑貳月，如易科罰金，以銀元參佰元即新臺幣玖佰
    元折算壹日。應執行有期徒刑參月，如易科罰金，以銀元參
    佰元即新臺幣玖佰元折算壹日。
二、犯罪事實要旨：
    甲○○於民國九十一年間因違反著作權法案件，經台灣高等
    法院於九十四年十月二十五日以九十四年度上更二字第四九
    ０號判處有期徒刑六月，並經最高法院於九十五年二月十六
    日以九十五年度台上字第七六五號判決上訴駁回確定（尚未
    執行，未構成累犯），猶不知悔改，其明知坐落位於台北市
    中山區○○段○○段五六二、八０一地號之土地均係國有財
    產，管理者均為財政部國有財產局，其與管理機關間並無任
    何租賃或使用借貸關係，亦無合法佔有使用上開房地之權源
    ，緣因其父王瑞如於六十三年間未經管理機關之同意，擅自
    於前開系爭二地號土地搭蓋磚木造平房，而無權占有前開五
    六二地號土地面積二六．七三平方公尺、八０一地號土地面
    積三一．二五平方公尺，並於八十六年十月四日將上開建物
    之事實上處分權讓與甲○○，甲○○竟自八十六年十月四日
    起，意圖為自己不法之利益，竊佔上開土地，嗣經財政部國
    有財產局於八十八年間訴請甲○○就前開八０一地號土地上
    之建物拆屋還地，經本院以八十八年度訴字第四五五號民事
    判決財政部國有財產局勝訴判決，顏顏服不服判決提起上訴
    ，分別經台灣高等法院以八十八年度上字第一五０三號及最
    高法院以九十年度台上字第一三九三號判決均上訴駁回確定
    ，並於九十三年一月間經本院民事執行處以九十一年度執字
    第一四九六四號在前開八０一地號之土地上執行拆除地上建
    物，命甲○○遷出房屋，返還土地予財產部國有財產局後，
    甲○○竟另行意圖為自己不法之利益，於九十三年七、八月
    間，在前開八０一地號土地上，搭蓋鐵皮磚造違章建房屋，
    竊佔八０一地號土地八．九九平方公尺，供其居住使用。
三、論罪科刑部分：
    查被告行為後，刑法部分條文業於九十四年一月七日修正，
    九十四年二月二日公布，九十五年七月一日施行，現行刑法
    第二條第一項規定：「行為後法律有變更者，適用行為時之
    法律，但行為後之法律有利於行為人者，適用最有利於行為
    人之法律。」，上開規定乃與刑法第一條罪刑法定主義契合
    ，而貫徹法律禁止溯及既往原則，係規範行為後法律變更所
    生新舊法律比較適用之準據法，是刑法第二條本身雖經修正
    ，但刑法第二條既屬適用法律之準據法，本身尚無比較新舊
    法之問題，應一律適用裁判時之現行刑法第二條規定以決定
    適用之刑罰法律，先予辨明。又以本次刑法修正之比較新舊
    法，應就罪刑有關之一切情形，綜其全部罪刑之結果而為比
    較，最高法院九十五年五月二十三日著有九十五年度第八次
    刑庭會議決議可資參照。經查：
（一）刑法第三百二十條第二項之竊佔罪，法定刑為五年以下有
      期徒刑、拘役或五百元以下罰金，而修正後刑法施行法增
      訂第一條之一規定：「中華民國九十四年一月七日刑法修
      正施行後，刑法分則編所定罰金之貨幣單位為新臺幣。九
      十四年一月七日刑法修正時，刑法分則編未修正之條文定
      有罰金者，自九十四年一月七日刑法修正施行後，就其所
      定數額提高為三十倍。但七十二年六月二十六日至九十四
      年一月七日新增或修正之條文，就其所定數額提高為三倍
      」，另刑法第三十三條第五款修正為：「主刑之種類如下
      ：五、罰金：新臺幣一千元以上，以百元計算之」，是依
      修正後之法律，刑法第三百二十條第二項竊佔罪所得科處
      之罰金刑最高為新臺幣一萬五千元、最低為新臺幣一千元
      ；然依被告甲○○行為時之刑罰法律，即罰金罰鍰提高標
      準條例第一條前段規定之提高倍數十倍及修正前刑法第三
      十三條第五款規定之罰金最低額一元計算，該罪之罰金刑
      最高為銀元五千元，最低額為銀元一元，若換算為新臺幣
      ，最高額雖與新法同為新臺幣一萬五千元，然最低額僅為
      新臺幣三元。因此，比較上述修正前、後之刑罰法律，自
      以被告行為時關於科處罰金刑之法律較有利於被告。
（二）關於易科罰金之折算標準，除刑法第四十一條第一項有所
      修正外，罰金罰鍰提高標準條例於九十五年四月二十八日
      修正，並自同年七月一日起生效施行。修正前之刑法第四
      十一條第一項前段規定：「犯最重本刑為五年以下有期徒
      刑以下之刑之罪，而受六個月以下有期徒刑或拘役之宣告
      ，因身體、教育、職業、家庭之關係或其他正當事由，執
      行顯有困難者，得以一元以上三元以下折算一日，易科罰
      金。」，再依據修正前罰金罰鍰提高標準條例第二條：「
      依刑法第四十一條易科罰金或第四十二條第二項易服勞役
      者，均就其原定數額提高為一百倍折算一日；法律所定罰
      金數額未依本條例提高倍數，或其處罰法條無罰金刑之規
      定者，亦同。」之規定，被告甲○○行為時之易科罰金折
      算標準，應以銀元一百元、二百元、三百元折算一日，經
      折算為新臺幣後，應以新臺幣三百元、六百元、九百元折
      算一日。惟九十五年七月一日施行之刑法第四十一條第一
      項前段規定修正為：「犯最重本刑為五年以下有期徒刑以
      下之罪，而受六個月以下有期徒刑或拘役之宣告者，得以
      新臺幣一千元、二千元或三千元折算一日，易科罰金。」
      ，而新修正之罰金鍰提高標準條例刪除原本第二條之規定
      ，是比較新舊法結果，自以舊法有利於被告，故應適用修
      正前刑法第四十一條第一項前段、罰金罰鍰提高標準條例
      第二條規定，對被告甲○○較為有利。
（三）修正後第五十一條第五款將數罪併罰之有期徒刑，合併應
      執行刑期最高度提高為三十年，顯較修正前規定「二十年
      」不利於被告，故本件應適用修正前第五十一條第五款之
      規定。
（四）綜合上述各條文修正前、後之比較，自應適用被告甲○○
      行為時之法律，即修正前刑法之相關規定及罰金罰鍰提高
      標準條例第一條前段、第二條規定，予以論處。
四、處罰條文：
    刑法第二條第一項前段、第五十五條前段、修正前刑法第三
    百二十條第二項、第四十一條第一項前段、第五十一條第五
    款，修正前罰金罰鍰提高標準條例第一條前段、第二條，現
    行法規所定貨幣單位折算新臺幣條例第二條，判決如主文。
五、又被告甲○○於八十六年十月四日以一行為竊佔二國有土地
    ，為一行為侵害數法益而觸犯數罪名，係想像競合犯，應從
    一重論處，附此敘明。另被告甲○○前開竊佔之犯罪事實，
    業經蒞庭檢察官當庭更正竊佔之時間為八十六年十月四日起
    ，並追加前開五六二地號土地自八十六年十月四日至九十三
    年間之竊佔行為，併此敘明。
六、協商判決除有刑事訴訟法第四百五十四條之四第一項第一款
    於本訊問程序終結前，被告撤銷協商合意或檢察官撤回協商
    聲請者；第二款被告協商之意思非出於自由意志者；第四款
    被告所犯之罪非第四百五十五條之二第一項所定得以協商判
    決者；第六款被告有其他較重之裁判上一罪之犯罪事實者；
    第七款法院認應諭知免刑或免訴、不受理者情形之一，及違
    反同條第二項「法院應於協商合意範圍內為判決；法院為協
    商判決所科之刑，以宣告緩刑或二年以下有期徒刑、拘役或
    罰金為限」之規定者外，不得上訴。
七、如以前項理由上訴，得自收受判決送達之日起十日內，向本
    院提出上訴書狀，上訴於第二審法院。
中    華    民    國    95    年    7     月    27    日
                  刑事第三庭    審判長法  官  林恆吉
(不得上訴）
以上正本證明與原本無異。
                                      書記官  惠  莊
中    華    民    國    95    年    7     月    27    日
附錄論罪科刑法條
中華民國刑法第320條
（普通竊盜罪、竊佔罪）
意圖為自己或第三人不法之所有，而竊取他人之動產者，為竊盜
罪，處 5 年以下有期徒刑、拘役或 5 百元以下罰金。
意圖為自己或第三人不法之利益，而竊佔他人之不動產者，依前
項之規定處斷。
前二項之未遂犯罰之。


司法院資訊處製作；財團法人民間司法改革基金會備份。
